【裁判字號】    99,交易,97
【裁判日期】    990928
【裁判案由】    過失傷害
【裁判全文】
臺灣宜蘭地方法院刑事判決              99年度交易字第97號
公  訴  人  臺灣宜蘭地方法院檢察署檢察官
被      告  乙○○
上列被告因過失傷害案件，經檢察官提起公訴（99年度調偵字第
2號），本院受理後被告為有罪之陳述，經改行簡式審判程序，
判決如下：
    主  文
乙○○因過失傷害人，處有期徒刑肆月，如易科罰金，以新臺幣
壹仟元折算壹日。
    犯罪事實
一、乙○○未領有駕駛執照，仍於民國98年6月6日下午，駕駛車
    牌號碼LR-1511號自用小客車，沿宜蘭縣冬山鄉○○路○段
    由西往東方向行駛。於當日下午5時30分許，行經前開路段
    與上河路之閃光黃燈號誌之交岔路口時，本應注意閃光黃燈
    表示「警告」，車輛應減速接近，注意安全，小心通過，並
    應注意車前狀況，隨時採取必要之安全措施。而當時天候陰
    ，有自然光線，且道路乾燥、無缺陷、亦無障礙物，視距良
    好，乙○○並無不能注意之情事，竟疏未減速接近，注意安
    全，小心通過該交岔路口，適丙○○（所涉過失傷害部分，
    業經檢察官為不起訴處分）騎乘車牌號碼392-EXL號重型機
    車附載甲○○沿宜蘭縣冬山鄉○○路由南往北方向行，亦未
    注意行經閃光紅燈號誌，支道右轉彎未讓左側幹道之乙○○
    所駕駛之自小客車先行，二車因而發生碰撞，致當場造成機
    車人車倒地，並致甲○○受有蜘蛛膜下出血、顱內出血、頭
    皮撕裂傷、左脛骨及左腓骨折、多處擦傷等傷害；丙○○受
    有頭部外傷、左大腿挫傷、右膝擦傷等傷害（乙○○過失傷
    害丙○○部分，未據丙○○告訴）。嗣乙○○在肇事後，於
    有權偵查犯罪之機關尚未發覺犯罪人前，主動向前往現場處
    理之員警，承認為肇事者，並接受裁判。
二、案經被害人甲○○訴由宜蘭縣政府警察局羅東分局報告臺灣
    宜蘭地方法院檢察署檢察官偵查起訴。
    理  由
一、本件被告所犯之罪，為死刑、無期徒刑、最輕本刑為3年以
    上有期徒刑以外之罪，其於準備程序進行中，就被訴事實為
    有罪之陳述，經本院告知簡式審判程序之旨，並聽取檢察官
    及被告之意見後，裁定進行簡式審判程序。
二、上開事實，訊據被告乙○○坦承不諱，核與告訴人甲○○之
    指訴、證人丙○○之證述情節相符，並有道路交通事故現場
    圖、道路交通事故調查報告表(一)(二)各1份及現場相片25紙附
    卷可稽，足認被告任意性之自白與事實相符。而「閃光黃燈
    表示警告，車輛應減速接近，注意安全，小心通過」，道路
    交通標誌標線號誌設置規則第211條定有明文。查本案事故
    發生時，天候陰，有自然光線，且道路乾燥、無缺陷、亦無
    障礙物，視距良好之事實，有前述道路交通事故調查報告表
    (一)在卷可稽，則被告並無不能注意之情事，被告竟疏未減速
    接近，注意安全，小心通過宜蘭縣冬山鄉○○路○段與上河
    路之交岔路口，以致肇事，其有過失至明，本件交通事故，
    經送臺灣省基宜區車輛行車事故鑑定委員會鑑定，亦同此認
    定，有該會之鑑定意見書附卷可參（詳本院卷第25、26頁）
    。再被害人甲○○受有蜘蛛膜下出血、顱內出血、頭皮撕裂
    傷、左脛骨及左腓骨折、多處擦傷等傷害之事實，有財團法
    人羅許基金會羅東博愛醫院診斷證明書存卷足考（詳警卷第
    21頁），則被告之過失行為與甲○○所受傷害間，有相當因
    果關係。綜上所述，本件事證明確，被告過失傷害之犯行，
    洵堪認定。至案外人丙○○行經前開閃光紅燈號誌交岔路口
    前，亦疏未注意閃光紅燈表示「停車再開」，車輛應減速接
    近，先停止於交岔路口前，讓幹道車優先通行後認為安全時
    ，方得續行，於本件車禍之發生亦有過失，然此僅係案外人
    丙○○是否與有過失之問題，並不因此解免被告過失之責任
    ，附此敘明。
三、核被告所為，係犯刑法第284條第1項前段之過失傷害罪。按
    汽車駕駛人，無駕駛執照駕車、酒醉駕車，因而致人受傷，
    依法應負刑事責任者，加重其刑至2分之1，道路交通管理處
    罰條例第86條第1項定有明文，查被告未領有駕駛執照之事
    實，業據其陳明（詳本院卷第32頁），應依上述規定，加重
    其刑。另查被告於肇事後，在未被有偵查犯罪職權之機關或
    公務員發覺前，主動向前往處理車禍之員警自首犯罪，並接
    受裁判乙節，此有卷附宜蘭縣政府警察局羅東分局道路交通
    事故肇事人自首情形記錄表可供對照，其對於未發覺之罪自
    首而受裁判，核與刑法第62條前段之自首要件相符，應依法
    予以減輕其刑，並先加重後減輕之。爰審酌被告未領有駕駛
    執照，竟無視法規秩序及他人性命安全，貿然駕車，暨其過
    失程度及告訴人因本件車禍事故所受傷害，且未與告訴人達
    成民事和解之犯後態度等一切情狀，量處如主文所示之刑，
    併諭知易科罰金之折算標準，以示懲儆。
據上論斷，應依刑事訴訟法第273條之1第1項、第299條第1項前
段，刑法第284條第1項前段、第62條前段、第41條第1項前段，
道路交通管理處罰條例第86條第1項，刑法施行法第1條之1第1項
、第2項前段，判決如主文。
本案經檢察官王清白到庭執行職務。
中    華    民    國    99    年    9     月    28    日
                  交通法庭法  官  張育彰
以上正本證明與原本無異。
如不服本判決應於收受本判決後10日內向本院提出上訴書狀，並
應敘述具體理由。若未敘述理由者，應於上訴期間屆滿後20日內
向本院補提理由書狀(均須按他造當事人之人數附繕本)。
                          書記官  陳靜宜
中    華    民    國    99    年    9     月    28    日
附錄本案論罪科刑法條
中華民國刑法第284條第一項前段
（過失傷害罪）
因過失傷害人者，處 6 月以下有期徒刑、拘役或 5 百元以下罰
金，致重傷者，處 1 年以下有期徒刑、拘役或 5 百元以下罰金
。

司法院資訊處製作；財團法人民間司法改革基金會備份。
